【裁判字號】    99,簡,183
【裁判日期】    991217
【裁判案由】    娛樂稅
【裁判全文】
臺中高等行政法院判決
                                       99年度簡字第183號
原      告  王鐙儀即經典資訊社
被      告  彰化縣地方稅務局
代  表  人  陳大倫
上列當事人間因娛樂稅事件，原告不服彰化縣政府中華民國99年
9月7日府法訴字第0990164213號訴願決定，提起行政訴訟，本院
判決如下︰
    主  文
原告之訴駁回。
訴訟費用由原告負擔。
    事實及理由
一、事實概要：緣原告於彰化縣彰化市○○街62號1樓獨資經營
    「經典資訊社」，提供營業場所及電腦設備供人娛樂，每月
    原核定課徵娛樂稅檯數為38檯，查定娛樂稅稅額為新臺幣（
    下同）4,452元。原告於民國（下同）98年9月15日以檯數減
    少16檯為由，申請重新核定應納娛樂稅稅額，案經被告派員
    實地勘查認定檯數並無減少，乃以98年9月25日彰稅消字第
    0981309196號函復原告：「貴商號申請重新核定娛樂稅乙案
    ，經本局實地勘查為供人娛樂之電腦設備共38台，與原查定
    供人娛樂之電腦設備相符，尚無減少情形。貴商號設備數若
    有實際增減變動，仍請依規定提出申請。」原告不服，申請
    復查，遭駁回，提起訴願，經彰化縣政府於99年2月8日以府
    法訴字第0980323975號訴願決定：原處分撤銷，由被告於2
    個月內查明後另為適法之處分。嗣經被告重為復查，原核定
    娛樂稅額變更為3,948元。原告仍表不服，提起訴願，遭決
    定駁回，遂提起本件行政訴訟。
二、本件原告主張：
  (一)查96年5月5日立法院三讀通過娛樂稅法修正案，同時通過附
    帶決議娛樂稅應在一年內全面廢除娛樂稅法。立法院行使憲
    法第63條規定賦予之職權，有議決法律案、預算案、戒嚴案
    等，此等職權之行使須以決議方式行之，並依各該決議內容
    對外發生效力。立法院決議逾越或牴觸立法院的職權範圍，
    該項決議即屬於建議性質或決議不生效力，而無憲法拘束力
    ，有司法院釋字第264號、第419號、第520號及第645號解釋
    參照。又立法院依「法定之議事程序」所做各種決議，按其
    性質有「拘束全國人民或有關機關之效力」。復依預算法第
    52條規定，立法院就預算案所為之附帶決議，應由各該機關
    單位參照法令辦理。本件立法院之上揭附帶決議並未逾越或
    牴觸立法院決議或職權範圍，非屬建議性質，其決議效力受
    憲法保障，被告應遵守於1年內廢除娛樂稅法。已經三讀程
    序之附帶決議事項有滯礙難行時，可依憲法第3條規定覆議
    程序，如無覆議即應遵守立法院決議。又中央法規標準法第
    23條法規定有施行期限者，期滿當然廢止，在法律不存在當
    然不容許課稅。
  (二)原告依現行法規為「休閒場所」非「娛樂場所」，也非娛樂
    設施供應者，供應者是遊戲廠商，原告只提供出租電腦設施
    ，娛樂稅課徵對象法律明文為娛樂設施供應娛樂人者。依行
    政程序法第5條行政行為之內容應明確、第10條行政機關行
    使裁量權，不得裁量逾越，及第150條法規命令之內容應明
    列其法律授權之依據，並不得逾越法律授權之範圍與立法精
    神等情，並聲明求為判決(1)撤銷訴願決定及原處分（重核復
    查決定）不利於原告部分及停止課徵每月娛樂稅。(2)被告應
    就非法課徵娛樂稅，依稅捐稽徵法第28條規定退還原告。(3)
    依強制執行法第4條規定應依確定之終局判決為執行名義，
    被告不得違背法令強制執行。
三、被告則以：
  (一)卷查原告提供營業場所及電腦設備供人娛樂，每月原核定課
    徵娛樂稅檯數為38檯，查定娛樂稅稅額為4,452元，原告雖
    主張電腦檯數減少16檯，惟被告於98年9月9日、9月10日及9
    月21日派員現場勘查並取具照片，其中張貼「掛網機」標示
    之10檯電腦，現場仍有提供他人娛樂情形，認定該當娛樂稅
    課徵標的。至張貼「待售中」標示之6檯電腦，經彰化縣政
    府99年2月8日訴願決定撤銷意旨揭明，娛樂稅課徵之標準，
    在於是否有提供娛樂設施或場所供人娛樂為前提，與是否有
    無區隔無必然關係及由卷附照片尚無法明確顯示上開電腦確
    為可得立即使用狀況，如有無連接網路線或有無開機等事實
    。查上揭6檯待售中電腦因尚乏明確事證足以認定為供人娛
    樂之電腦設備，乃予扣除，重為復查將原告98年9月供人娛
    樂之電腦設備更正為32檯，依娛樂稅法規定及彰化縣修正（
    增訂）後課徵娛樂稅級距標準表，經核算娛樂稅額為3,948
    元，核無違誤。
  (二)至原告稱96年5月立法院三讀通過娛樂稅法修正案，同時附
    帶決議要求娛樂稅應在1年內全面廢除，依中央法規標準法
    第23條規定有施行期限者，期滿當然廢止及稱被告應依預算
    法第52條規定，遵守立法院附帶決議乙節，經查現行娛樂稅
    法經總統府96年5月23日華總一義字第09600064141號令公布
    修正第2條條文，自同年5月25日起生效，迄今尚無廢止娛樂
    稅法之公布，是被告依現行娛樂稅法第2條第1項第6款規定
    ，以原告提供娛樂設施供人娛樂，按月核課其娛樂稅，依法
    有據，並無中央法規標準法第23條之適用；而所述立法院於
    審查修正娛樂稅法第2條條文所為之附帶決議，並非法律之
    廢止，僅具建議作用，要無法之拘束力。又依預算法第52條
    第2項規定，立法院就預算案所為之附帶決議，應由各該機
    關單位參照法令辦理。係指立法院於行使議決預算案所為之
    附帶決議，行政機關應參照依法辦理。又稱司法院釋字第26
    4號、第419號、第520號及第645號等解釋，立法院依「法定
    之議事程序」所做各種決議，按其性質有「拘束全國人民或
    有關機關之效力」乙節，查上揭釋字係立法院分別就預算案
    不得為增加支出之提議、副總統兼任行政院院長是否違憲、
    行政院依職權停止核四廠是否違憲、公投法中立法院提公投
    案及公投審議委員的任命規定是否違憲等情所為之解釋，與
    本案案情無關，原告所稱，顯有誤解。
  (三)原告主張其為休閒場所非娛樂場所，亦非遊戲供應者，不應
    課徵娛樂稅乙節，按經濟部公布之營業項目有關「資訊休閒
    業」之定義內容為「提供特定場所及電腦資訊設備，以連線
    方式擷取網路資料或以非連線方式結合資料儲存裝置，供不
    特定人遊戲娛樂之營利事業。」經查原告向彰化縣政府辦理
    商業登記資料，營業項目登記「資訊休閒業」，又原告提供
    場所及電腦設備收取費用，供他人使用娛樂，原告之營業行
    為，核屬娛樂稅法第2條所規範應徵收娛樂稅之對象，被告
    據以課徵娛樂稅，核無違反明確原則、裁量逾越及法律授權
    等規定，原告以其非遊戲軟體供應者，即認為非屬娛樂稅之
    課徵範圍，顯有誤解法令等語，資為抗辯，並聲明求為判決
    駁回原告之訴。
四、兩造之爭點：原告是否為娛樂場所，並為娛樂稅之代徵人？
    被告以原告98年9月供人娛樂之電腦設備計32檯，核定娛樂
    稅額3,948元，是否合法。
五、經查：
  (一)按「娛樂稅，就下列娛樂場所、娛樂設施或娛樂活動所收票
    價或收費額徵收之：．．．六高爾夫球場及其他提供娛樂設
    施供人娛樂者。」、「娛樂稅之納稅義務人，為出價娛樂之
    人。娛樂稅之代徵人，為娛樂場所、娛樂設施或娛樂活動之
    提供人或舉辦人。」、「娛樂稅，照所收票價或收費額，依
    左列稅率計徵之：六．．．其他提供娛樂設施供人娛樂者，
    最高不得超過百分之五十。」、「直轄市及縣（市）政府得
    視地方實際情形，在前條規定稅率範圍內，分別規定娛樂稅
    徵收率，提經直轄市及縣（市）民意機關通過，報請或層轉
    財政部核備。」為娛樂稅法第2條第1項第6款、第3條、第5
    條、第6條分別定有明文。次按「．．．所稱其他提供娛樂
    設施，係指機動遊藝、機動遊艇、電動玩具、電子遊藝、K(
    M)TV視聽歌唱、卡拉OK、資訊站等具有娛樂性之設施。」為
    彰化縣娛樂稅徵收細則第4條所規定。復按彰化縣修正（增
    訂）後課徵娛樂稅級距標準表規定：「項目/類別：機動遊
    藝場，鄉鎮市別：彰化市，娛樂稅稅率：10%，每娛樂設備
    每月娛樂稅額：420元，課徵級距：一1-15檯按100%計徵。
    二16-30檯按80%計徵。三31-60檯按60%計徵．．．。上述檯
    數分段查定，其中網路電腦遊戲．．．依左列各項標準三分
    之一核課。」
  (二)查原告於彰化縣彰化市○○街62號1樓獨資經營「經典資訊
    社」，提供營業場所及電腦設備供人娛樂，每月原核定課徵
    娛樂稅檯數為38檯，查定娛樂稅稅額為4,452元（原處分卷
    第10、11頁）。嗣因原告於98年9月15日以檯數減少16檯為
    由，申請重新核定應納稅額（原處分卷第19頁），經被告於
    98年9月21日派員現場勘查發現其現場設備檯數仍為38檯（
    原處分卷第24頁），其中10檯電腦張貼「掛網機」，因仍有
    提供他人使用娛樂事實，乃認定該當娛樂稅課徵標的。至於
    張貼「待售中」6檯電腦部分，被告以前開6檯電腦未與營業
    場所電腦設備有所區隔，且其擺設方式與該商號所稱營業中
    設備皆相同仍隨時可供他人娛樂使用為由，認定仍屬課徵娛
    樂稅標的。案經彰化縣政府99年2月8日府法訴字第09803239
    75號訴願決定（原處分卷第99-103頁）審認娛樂稅課徵之標
    準，在於是否有提供娛樂設施或場所供人娛樂為前提，與是
    否有無區隔無必然關係，且依原處分卷附照片尚無法明確顯
    示上開電腦確為可得立即使用狀況，如有無連接網路線或有
    無開機等事實，是被告據此推論仍屬娛樂稅課徵標的非無率
    斷，亦有忽略行政程序法第9條與第36條之調查注意義務，
    致被撤銷原處分，由被告查明後另為適法之處分。嗣被告依
    據前開訴願決定意旨，以上揭6檯待售中電腦缺乏明確事證
    足以認定為供人娛樂之電腦設備，應予扣除，故就原告98年
    9月份供人娛樂之電腦設備更正為32檯，並依彰化縣修正（
    增訂）後課徵娛樂稅級距標準表之規定（原處分卷第36頁）
    ，將原核定娛樂稅額變更為3,948元，並無不合。
  (三)至原告主張96年5月5日立法院三讀通過娛樂稅法修正案，同
    時附帶決議要求娛樂稅應在一年內全面廢除，依中央法規標
    準法第23條規定法規定有施行期限者，期滿當然廢止乙節，
    經查現行娛樂稅法於96年5月23日公布修正第2條條文，自同
    年5月25日起生效，該法並未定有施行期限，且迄今尚無廢
    止娛樂稅法之公布，是被告依據娛樂稅法第2條第1項第6款
    規定，核課原告98年9月份娛樂稅，於法有據，並無中央法
    規標準法第23條之適用。而所述立法院於審查修正娛樂稅法
    第2條條文所為之附帶決議，並非法律之廢止，僅具建議性
    質，要無法之拘束力。又依預算法第52條第2項規定，立法
    院就預算案所為之附帶決議，應由各該機關單位參照法令辦
    理。係指立法院於行使議決預算案所為之附帶決議，行政機
    關應參照依法辦理。而司法院釋字第264號、第419號、第52
    0號及第645號等解釋，係立法院分別就預算案不得為增加支
    出之提議、副總統兼任行政院院長是否違憲、行政院依職權
    停止核四廠是否違憲、公投法中立法院提公投案及公投審議
    委員的任命規定是否違憲等情所為之解釋，與本案案情無關
    ，原告主張，顯有誤解。另原告主張其為休閒場所非娛樂場
    所，亦非遊戲供應者，不應課徵娛樂稅乙節，按經濟部公布
    之營業項目有關「資訊休閒業」之定義內容為「提供特定場
    所及電腦資訊設備，以連線方式擷取網路資料或以非連線方
    式結合資料儲存裝置，供不特定人遊戲娛樂之營利事業。」
    經查原告向彰化縣政府辦理商業登記資料，營業項目登記「
    資訊休閒業」，原告提供場所及電腦設備收取費用，供他人
    使用娛樂，原告之營業行為，核屬娛樂稅法第2條所規範應
    徵收娛樂稅之對象，被告據以課徵娛樂稅，核無違反明確原
    則、裁量逾越及法律授權等規定，原告以其非遊戲軟體供應
    者，即認為非屬娛樂稅之課徵範圍，其主張尚非可採。
  (四)綜上所述，原告上開主張，均非可採。從而，被告所為重核
    復查決定，核無違誤，訴願決定予以維持，亦無不合。原告
    起訴論旨請求撤銷訴願決定及原處分（重核復查決定）不利
    於原告部分及停止課徵每月娛樂稅，並請求被告應就非法課
    徵娛樂稅，依稅捐稽徵法第28條規定退還原告，為無理由，
    應予駁回。至於原告聲明請求被告應依強制執行法第4條規
    定，以確定之終局判決為執行名義，被告不得違背法令強制
    執行，此乃原告建請被告應依法執行，非本件所應聲明之範
    圍，核屬贅述，附此敘明。又本件為應適用簡易訴訟程序之
    案件，爰不經言詞辯論逕為判決。
六、據上論結，本件原告之訴為無理由，依行政訴訟法第233條
    第1項、第236條、第98條第1項前段，判決如主文。
中    華    民    國    99    年    12    月    17    日
                臺中高等行政法院第二庭
                                法  官  林  秋  華
以上正本證明與原本無異。
如不服本判決，應於判決送達後20日內，以本訴訟事件所涉及之
法律見解具有原則性者，始得向本院提出上訴狀並表明上訴理由
，經最高行政法院許可，否則不得上訴；如於本判決宣示後送達
前提起上訴者，應於判決送達後20日內補提上訴理由書（均應依
對造人數提出繕本）。
中    華    民    國    99    年    12    月    24    日
                                書記官  李  孟  純

司法院資訊處製作；財團法人民間司法改革基金會備份。
